臺灣新竹地方法院交通法庭裁定　　　　　　　　　　　九十三年度交聲字第四三號
　　移 送機 關　交通部公路總局新竹區監理所
　　異　議　人
　　即受處分人　甲○○
右列受處分人因違反道路交通管理處罰條例案件，對於交通部公路總局新竹區監理所
於中華民國九十三年二月十日所為之竹監營字第裁５０─Ｅ00000000號違反
道路交通管理事件裁決書，聲明異議，本院裁定如左：
    主  文
異議駁回。
    理  由
一、按受處分人，不服第八條主管機關所為之處罰，得於接到裁決書之翌日起二十日
    內，向管轄地方法院聲明異議。又交通法庭認為聲明異議無理由者，應以裁定駁
    回之。道路交通管理處罰條例第八十七條第一項、道路交通案件處理辦法第十九
    條分別定有明文。
二、復按「汽車有左列情形之一者，處汽車所有人新臺幣九百元以上一千八百元以下
    罰鍰：二、燈光、雨刮、喇叭、照後鏡、排氣管、消音器設備不全或損壞不予修
    復者，或其他設備擅自增、減、變更原有規格致影響行車安全者」；「本條例關
    於車輛所有人之處罰，如應歸責於車輛駕駛人者，處罰車輛駕駛人」，道路交通
    管理處罰條例第十六條第一項第二款、第八十五條第二項分別定有明文。
三、原處分意旨略以：異議人即受處分人甲○○於九十三年一月四日凌晨零時三十分
    許，駕駛三龍交通有限公司所有車號ＮＰ─４６９號營業一般小客車（計程車）
    ，行經新竹縣竹北市○○路鳳山溪橋時，因頭燈損壞行駛於公路，為新竹縣警察
    局竹北分局六家派出所警員吳榮財舉發異議人「燈光損壞不予修復」。嗣經交通
    部公路總局新竹區監理所（下稱新竹區監理所）以違反道路交通管理處罰條例第
    十六條第一項第二款之規定，裁處異議人甲○○罰鍰新臺幣（下同）九百元整。
四、聲明異議意旨略以：異議人於上開時、地為警取締頭燈損壞行駛於公路，然並非
    不予修復，實因違規前三十分鐘始發生損壞，而當時已是深夜凌晨十二時，汽車
    修理廠無一開門營業，無從修復，嗣為警無情、無理取締，深感不服，爰以撤銷
    原裁決等等。
五、認定異議人違規事實明確所憑之證據及其認定之理由：
（一）證人即開單告發異議人即受處分人之新竹縣警察局竹北分局六家派出所警員吳
      榮財於本院訊問時之證述。
（二）並有新竹縣警察局舉發違反道路交通管理事件通知單、新竹縣警察局竹北分局
      函文在卷可證。
（三）經查：
  １、有關異議人於上開時、地遭舉發違規之事實等情，業經證人即開立舉發違反道
      路交通管理事件通知單之新竹縣警察局竹北分局六家派出所警員吳榮財到庭結
      證稱：「（當當時這台車的情況如何？）頭燈損壞我們把他攔停下來」、「（
      問：當時取締駕駛人時駕駛人有沒有說他的燈為什麼不亮？）我們將他攔停下
      來之後，他說他不知道他的頭燈壞掉，我們就請他下車到前面看頭燈確實是損
      壞，我們才會把他攔下來」等語屬實，顯見當時駕駛人即異議人即受處分人所
      駕駛之車號ＮＰ─４６９號小客車確有車頭燈損壞不亮之事實，亦為異議人所
      不否認。雖異議人於聲明異議狀中及異議人之妻在本院訊問時均有辯稱：是在
      被警方取締前三十分鐘時，因為發生碰撞才導致車燈損壞不亮，按汽車行駛前
      ，應注意詳細檢查車燈是否確實有效，道路交通安全規則第八十九條第一款定
      有明文，立法意旨在於保障消費者及用路人安全，避免車輛設備損壞未加修復
      即行駛於道路之危險，前開車輛前車燈損壞，異議人為前開車輛之駕駛人，有
      義務在行車前檢查車輛之燈光是否完全有效，況前車燈是否損壞顯而易見，竟
      疏未查覺，在尚未修復之際猶行駛於道路上，即與該禁止規定之立法意旨有違
      ，況且，證人吳榮財於本院訊問時復結稱：「（問：異議人的車子除了燈不亮
      之外，燈蓋或車蓋有無破裂？）沒有，可能是燈泡燒壞了」等語屬實，並未見
      有異議人所述有碰撞之情形，既然車燈蓋或車蓋無任何破裂痕跡，且異議人亦
      未提出任何證據以證明車燈係於行車時因為碰撞致損壞之情，即難認異議人之
      此項辯解為可採。
  ２、再者，「汽車行駛時，遇有左列情形，應依規定使用燈光：一、夜間應使用燈
      光。」為道路交通安全規則第一百零九條第一款本文所明定，異議人遭警取締
      舉發之時間為凌晨零時三十分許，係屬夜間行駛無疑，本應使用燈光，況異議
      人所駕駛之車輛損壞者為前車燈，具有照明前方路況功能，倘若故障無法發揮
      效用，勢必將影響行車安全之維持；又異議人本身為職業駕駛人，駕駛營業小
      客車，對於車輛之檢查及行車安全之維護，理應負有更高之注意義務，且攸關
      消費者即乘客之生命、身體安全，尤其車輛燈光之正常有效使用，對於夜間行
  車安全有絕對直接之關係，若損壞而不予修復即冒然行駛於道路上，相信有影
      響於行車安全。
  ３、又交通警察掣單舉發違反道路交通管理處罰條例所列之違規事實，本質上為行
      政處分，係公務員基於職務上權力，依法就特定具體事件所為具有公法上效果
      之單方行政行為，基於公務員為公法上行為具有公信力之原則，如無形式上顯
      然之瑕疵可指，該行政處分應可推定其為真正，而交通警察就其親睹之違規事
      實掣單舉發，就行為人該違規事實之存否，不失為證人，如無具體事證足信其
      指證有何偏頗或失實，要難恣意否定其舉發事實之真正，本件違規事實，既據
      證人即執行舉發職務之警員吳榮財到庭結證明確，又無顯然之瑕疵可指，徒憑
      異議人事後之說詞，且無證據可資證明，自無以否定舉發事實之真正。綜上，
      是證人即警員之上開證言應可採信，而異議人上開辯解，尚有與事實不盡相符
      之處，顯為卸責之辭而無可採信。足見異議人確有於上開時地「燈光損壞不予
      修復」之違規情事，應可確定。
六、綜上，異議人所為確實違反上開道路交通管理處罰條例之規定，原處分機關新竹
    區○○○道路交通管理處罰條例第十六條第一項第二款，裁處異議人罰鍰新臺幣
    九百元，核無違誤，本件受處分人之異議為無理由，自應將其異議駁回。
七、據上論斷，應依道路交通案件處理辦法第十九條，裁定如主文。
中      華      民      國    九十三    年      五      月    二十八    日
                                  臺灣新竹地方法院交通法庭
                                      法  官  馮  俊  郎
右正本證明與原本無異。
如不服本裁定，應於裁定送達後五日內向本院提出抗告狀。
                                      書記官  蕭  利  峰
中      華      民      國    九十三    年      五      月    二十八    日
